【裁判字號】    89,訴,224
【裁判日期】    890927
【裁判案由】    違反毒品危害防制條例
【裁判全文】
臺灣雲林地方法院刑事判決                          八十九年度訴字第二二四號
    公  訴  人  臺灣雲林地方法院檢察署檢察官
    被      告  甲○○
    指定辯護人  本院公設辯護人  乙○○
右列被告因違反毒品危害防制條例案件，經檢察官提起公訴（八十九年度偵字第八九
三號），本院判決如左：
    主  文
甲○○無罪。
    事  實
一、公訴意旨略以：甲○○意圖營利，基於販賣第一級毒品海洛之概括犯意，自民國
    八十八年一月間某日起，連續在雲林縣古坑鄉溪州村六六號住處附近路旁，販賣
    新台幣三千元至五千元不等之海洛因予丙○○多次。嗣於八十八年四月七日十四
    時許，為警於雲林縣古坑鄉溪州村六六號住處查獲，並扣得海洛因一包（淨重○
    ．四一公克），因認其涉犯毒品危害防制條例第四條第一項販賣第一級毒品海洛
    因罪嫌。
二、按犯罪事實之認定，應憑證據，如未能發現相當之證據，或證據不足以證明，自
    不能以推測或擬制之方法，以為裁判之基礎。又認定犯罪事實所憑之證據，雖不
    以直接證據為限，間接證據亦包括在內；然而無論直接或間接證據，其為訴訟上
    之證明，須於通常一般之人均不至有所懷疑，而得確信其為真實之程度者，始得
    據為有罪之認定，倘其證明尚未達到此一程度，而有合理之懷疑存在，無從為有
    罪之確信時，自應為無罪之諭知（最高法院四十年度臺上字第八六號、七十六年
    臺上字第四九八六號判例意旨參照）。
三、公訴人認被告涉犯毒品危害防制條例第四條第一項販賣第一級毒品之犯行，無非
    以證人丙○○於警偵訊時之證述、證人丁○○於警訊時之證詞及扣案之海洛因一
    包為其論據。訊據被告甲○○堅決否認販賣第一級毒品海洛因予丙○○施用，辯
    稱：伊和丁○○同居數月，每月曾給她數千元生活費，後來發現丁○○拿錢買毒
    品在同居處給丙○○施用，伊生氣曾打罵過丙○○二次，並將他趕走，也不給丁○○生活費了，丙○○可能因此誣指伊販毒；又扣案之海洛因一包是丁○○的，
    並非伊所有等語。經查證人丙○○固於警訊時證稱：伊自八十八年一月份起，都
    是每隔一星期就向『耀禮』購買三仟至伍仟元不等海洛因毒品一次，數量僅一小
    包，地點則都是在雲林縣古坑鄉溪州村六六號其租住處附近路旁，我們都是一手
    交錢，一手交海洛因等語（見八十八年四月六日警訊筆錄）；然其於偵查中先則
    稱：有關警訊時說向甲○○買毒品之事不實在，伊是向「阿賜」買的云云，旋改
    稱：伊是向甲○○買的，丁○○沒有免費給伊用等語（見台灣嘉義地方法院八十
    八年度偵字第二七○○號八十八年四月三十日第十八頁、第十九頁訊問筆錄）；
    於本院訊問時則結證稱：伊與甲○○見過二、三次面，未曾向他買過海洛因，因
    之前找丁○○要海洛因被他打罵過二次，警察要伊說向何人買毒品，伊才隨便說
    的等語（見本院八十八年八月三十日訊問筆錄）；證人丁○○於員警訊問時質以
    ：丙○○警訊中聲稱伊自八十八年一月份起，每一星期就在雲林縣古坑鄉溪州村
    六六號附近路旁向甲○○購買三、五千元不等海洛因之事，妳是否知情？答稱：
    「我知道有此情事，甲○○他告訴我的所以知情」等語（見八十八年四月七日警
    訊筆錄），然證人丁○○於本院訊問時結證稱：不知道被告有賣過海洛因予丙○○，僅知在警局時丙○○有如此指證過，（警訊筆錄）是警員自行寫的，不是我
    的意思等語（見八十九年七月二十六日訊問筆錄）。其等證詞前後不一，已極令
    人質疑？參以證人丙○○於員警質以：「你所施用之毒品是向何人所購買？若你
    說出毒品來源，依法可獲得減刑」等語後，其始指出係向被告甲○○購買之情，
    益證證人丙○○於本院之證述非虛；又販賣第一級毒品海洛因法定本刑為死刑、
    無期徒刑，縱被告曾有販賣予丙○○之行為，衡情其保密掩飾唯恐不及，焉有主
    動告知丁○○之可能？足見其二人於警訊時之證述已有明顯之瑕疵。次查證人丙○○證稱：伊以前不認識甲○○，找丁○○時曾見過二、三次面等語，其既僅見
    過被告二至三次，則如真有在逮捕前不久向被告買過海洛因，何以未能明確指出
    每次購買之金額及次數？而僅泛稱每一星期買三、五千元之海洛因？再參以被告
    與丁○○原同居於被告老家即雲林縣古坑鄉○○村○○鄰○○路二二號，於八十
    八年三月下旬才般往同鄉溪州六六號租住，在該處租住十幾天即被逮捕等情，業
    據被告供述甚明，核與證人丁○○證述相符，應堪採信，則證人丙○○於警訊時
    證稱：從八十八年一月間起，即在被告上開租住處路旁向被告購買海洛因之情，
    顯然有誤。復查被告甲○○自警訊至偵審中，均多次明白供稱：伊和丁○○同居
    ，後來發現丁○○拿錢買毒品在同居處給丙○○施用，伊生氣曾打罵過丙○○二
    次，並將他趕走等語，核與本院先後傳訊之證人丙○○、丁○○於本院訊問時結
    證之情節相符，益證被告此部分之辯解為可信，是證人丙○○與被告甲○○間既
    有怨隙，則衡諸一般常情，其於員警追問毒品海洛因來源時，挾怨誣指為被告所
    販賣，殆有可能，故其證詞顯然不能採為不利於被告之證據。再查本案雖在被告
    與丁○○租住處查獲第一級毒品海洛因一小包（淨重０．四一公克），但該扣案
    之海洛因為丁○○所有，此為證人丁○○所自承（見本院八十九年七月二十六日
    訊問筆錄），核與被告之辯解相符，至堪採信，是亦不能以扣案之海洛因一小包
    作為被告販賣之證據。再參以員警前往被告住處搜索時，除查獲前述物品外，並
    未查獲大量之海洛因或電子秤、天平秤、帳冊等販賣海洛因之用具，是被告是否
    真有販賣海洛因之行為？至令人懷疑。綜上所述，並無證據足以認定被告甲○○
    有何上開犯行，自難僅憑證人丙○○於警偵訊時、證人丁○○於警訊時有瑕疵之
    證述、及與被告無關之一小包海洛因，而遽認定被告有販賣海洛因之行為。此外
    ，復查無其他積極證據，足認被告有何販賣第一級毒品海洛因之犯行，不能證明
    被告犯罪，揆諸上開說明，自應為被告無罪之諭知。
四、扣案之海洛因一小包（驗餘淨重○‧四一公克）雖係毒品，惟屬證人丁○○所有
    ，與本案並無關聯，已如前述，自應於其施用毒品案件中另為處理，併予敘明。
據上論斷，應依刑事訴訟法第三百零一條第一項，判決如主文。
本案經檢察官盧永盛到庭執行職務。
中      華      民      國      八十九      年    九    月    二十七    日
                                         臺灣雲林地方法院刑事第一庭
                                             法  官  唐  光  義
右正本證明與原本無異。
如不服本判決，應於送達後十日內，向本院提出上訴狀。（須附繕本）
                                             書記官  陳  善  永
中      華      民      國      八十九      年    九    月    二十七    日


司法院資訊處製作；財團法人民間司法改革基金會備份。
